【裁判字號】    99,上易,732
【裁判日期】    990713
【裁判案由】    竊盜
【裁判全文】
臺灣高等法院臺中分院刑事判決         99年度上易字第732號
上  訴  人
即  被  告  丁○○
上  訴  人
即  被  告  丙○○○
前列二人共
同選任辯護
人          李進建律師
上列上訴人因竊盜案件，不服臺灣彰化地方法院99年度易字第10
1號中華民國99年4月29日第一審判決（起訴案號：臺灣彰化地方
法院檢察署98年度偵字第5628號），提起上訴，本院判決如下：
    主  文
上訴駁回。
    事  實
一、丙○○○與丁○○係母女關係，丙○○○與丁○○共同意圖
    為自己不法所有之犯意聯絡，由丙○○○告知丁○○鎖定乙○○○（別名廖怡雯）所經營位在彰化縣彰化市○○路105
    號「伊蕾服飾店」門口吊桿上之特價服飾為行竊目標，而由
    丁○○於民國98年4 月7 日中午12時50分許，騎駛車牌號碼
    F8C-653 號重型機車至上開「伊蕾服飾店」，適店長乙○○○已於同日中午12時41分許外出購買午餐，該店僅留有店員
    柯秀良一人在店內，丁○○將機車停妥後，即趁柯秀良在店
    內整理衣物而不注意意之際，徒手竊取吊掛在該店外騎樓處
    衣架上之裙子1 件及褲子3 件（價值共約新臺幣8,000 元）
    ，前後僅約1 分鐘之時間，隨即將裙褲懷抱在胸前迅速返回
    停車處，而騎車離去。嗣店長乙○○○於同日12時54分騎機
    車返回店門口時，立刻發現店門前衣架上留有4 支空架子，
    與常情有異，經詢問店員柯秀良後始知遭竊，乃於98年4 月
    19日委請前來附近巡邏之警員協助調取店外及路口監視器，
    依竊嫌所騎機車號碼而循線查悉上情。
二、案經彰化縣警察局彰化分局報請臺灣彰化地方法院檢察署檢
    察官偵查起訴。
    理  由
一、證據能力部分：
  (一)證人乙○○○(伊蕾名店店長)、柯秀良(伊蕾名店店員)、許
    瓊如(被告友人)分別於偵查中向檢察官所為證述，雖係被告
    以外之人於審判外之言詞陳述，為傳聞證據，然其等於偵查
    中向檢察官所為證述，既經具結，且本院審酌該等言詞陳述
    係由證人出於自由意識而陳述，又無其他證據足認該等陳述
    有何顯不可信之情事，依刑事訴訟法第159條之1第2項規定
    ，認上開證人等於偵訊中之證述，得採為認定本件犯罪事實
    所憑之證據。
  (二)證人乙○○○(伊蕾名店店長)於警詢時之證述，雖屬被告以
    外之人於審判外之言詞陳述，為傳聞證據，然經本院於審理
    時當庭直接提示而為合法之調查，被告均未於言詞辯論終結
    前聲明異議，本院復審酌該等言詞陳述係由證人出於自由意
    識而陳述，並無非法取證之情況，依刑事訴訟法第159條之5
    之規定，認證人乙○○○於警詢時之證述，應得採為認定本
    件犯罪事實所憑之證據。
  (三)本判決所引用之其餘證據，均為檢警合法實施採證附卷之資
    料，被告對於證據能力均無意見，自得引為本案證據。
二、犯罪事實之認定：
    訊據上訴人即被告（以下稱被告）丙○○○固坦承伊指示被
    告丁○○前往「伊蕾服飾店」拿取褲子，上訴人即被告（以
    下稱被告）丁○○亦坦承於前述時、地騎機車前往該店拿取
    3 件褲子等情，惟均矢口否認有何竊盜之犯意，被告丙○○○辯稱：伊曾於98年3月23日前往「伊蕾服飾店」消費，當
    時褲子未特價，所以我告訴店長乙○○○，等特價時再來試
    穿，如果沒空就叫女兒過來拿云云；被告丁○○則辯稱：因
    為我媽媽已經和店家說好了，所以我就直接去該店拿媽媽可
    以穿的褲子，當時店員柯秀良有問我是否為張惠美的妹妹，
    並問我要不要袋子裝，我因為趕時間，就回答不用，並抱著
    褲子離開云云。惟查：
  (一)上開犯罪事實，迭據證人乙○○○、柯秀良於警詢、偵訊及
    原審審理時證述在卷（見警卷第11至15頁、偵查卷第6至7頁
    、第30至31頁、第50至53頁、原審卷第46至47頁），且有錄
    影監視器拍翻照片在卷可佐（見警卷第21至23頁、偵卷第68
    至87頁）。而由錄影監視畫面可知被告於98年4月7日12時49
    分16秒下車接近店門口，當時被告頭戴安全帽及口罩（偵卷
    第72頁下方照片），同日12時50分15秒即轉身離去（偵卷第
    78頁上方照片），前後過程僅約1分鐘，其間並無其面向店
    內與店內人員交談，亦無店內人員走出店外與被告丁○○交
    談等場景，與一般人在挑選衣物之情節不同，此期間在店外
    所擺設衣架靠馬路之一端，可以看見被告伸手在接觸衣物（
    偵卷第76頁下方照片參照），而被告離去後，告訴人隨即於
    同日12時54分許騎車返回，並拿取空衣架與證人柯秀良至店
    外，狀似發現異狀而走出查看（偵卷第86頁至87頁所附照片
    參照），參以證人乙○○○及柯秀良均證稱渠等不認識被告
    丁○○（警卷第14頁、偵查卷第30頁），被告丙○○○亦供
    稱店員不認識被告丁○○，則衡諸常理，倘被告丙○○○事
    先得證人乙○○○同意而要其女兒即被告丁○○前去伊蕾服
    飾店拿回衣褲試穿，應會先與證人乙○○○或店員即證人柯
    秀良聯繫說明此事，而於被告丁○○單獨前往該店取起衣褲
    時，被告丁○○亦會與店員打招呼始為正辦。然被告丁○○
    取走衣褲時並未與店員有何接觸，已如上述，其行為即與常
    情有違，而難認其在證人乙○○○或柯秀良知情並同意下取
    走衣褲。是上開監視器所顯示情節核與證人乙○○○、柯秀
    良證述其等發現遭竊之情節相符。衡以證人乙○○○與被告
    丙○○○、丁○○並無嫌怨，此乃被告二人所自承，是證人
    乙○○○、柯秀良自無任意攀誣被告之理，且證人乙○○○
    、柯秀良於警詢、偵訊及原審審理時所述均相互一致，並有
    前揭客觀之錄影監視畫面可資參佐，其證詞自可採信，反觀
    被告丁○○先於警詢中供稱：「店內有一名叫惠美的店員知
    道我會取走服飾並拿回家試穿」、「我母親丙○○○向我表
    示直接到該店挑選，不用告知店家便可直接拿回家試穿」、
    「當時店內有一名店員與我點頭」（警卷第2、3、5頁），
    並於偵訊時稱：「當時店員有看到，但沒有問我」（偵查卷
    第8頁），又於偵訊時改稱：「店員柯秀良當時要拿袋子給
    我，我說趕時間不用，我就先走了」（偵查卷第57頁），於
    原審準備程序時則稱：「店員問我說，我是否是張惠美的妹
    妹，是否要來拿褲子，我就點頭說是」（原審卷第21頁），
    前後供述差異極大，且與上開監視器所顯示之場景不符。至
    被告丙○○○於原審準備程序時陳稱：「我是之前98年3月
    18日有跟我女兒張惠美一起去，那天也有買了衣服也有刷卡
    …，當時我有跟廖怡雯說，褲子沒有特價，如果有特價時，
    我才來買，如果我沒有來的話我叫我女兒來拿，後來我生病
    所以把付錢的事忘記了，我女兒拿褲子之後，我沒有跟店家
    聯絡，店家也沒有跟我聯絡，店家他們就直接去告了，後來
    事後他們說，他們不認識我這個女兒，所以才會誤會」、「
    （法官問：你在跟店員講說，你女兒會來拿褲子之後，直到
    4 月7日被告丁○○去拿褲子之前，是否有告知店家，說你
    女兒要過去拿？）答：沒有，因為我們很熟，而且我認為在
    之前我們都已經講好了，所以我沒有打電話告知店家」云云
    ，依上開被告丙○○○之陳述，「伊蕾服飾店」店員並不認
    識被告丁○○（證人乙○○○、柯秀良亦證稱不認識被告丁○○，已如上述），而被告丁○○當時並未將安全帽、口罩
    取下，況被告丙○○○自述在98年3月間前往該店消費數週
    後，並未再向店家確認當時可前往拿取服飾，則店員豈可能
    會在毫無心理準備之情形下，向被告丁○○詢問「你是否為
    張惠美的妹妹」等語，被告2人所辯自相矛盾，且與常理不
    合，均不可採。
  (二)被告2人雖聲請傳喚證人許瓊如，以證明案發後被告2人與證
    人許瓊如曾在市場巧遇證人乙○○○，當時證人乙○○○曾
    表示不用急著還錢云云，惟關於被告如何巧遇證人乙○○○
    之過程，證人許瓊如與被告2人陳述差異極大；即證人許瓊
    如於偵訊時證稱其是與被告丙○○○兩人騎機車到市場，沒
    有買任何東西就回來（偵查卷第30頁），被告丙○○○卻於
    偵訊時陳稱其當時是與被告丁○○、證人許瓊如三人一起去
    市場，其買完菜才回來（偵查卷第54頁），且被告丁○○、
    丙○○○稱當時證人許瓊如已經懷孕，所以特地到被告住處
    請教關於產檢之問題（偵查卷第54、57頁），惟證人許瓊如
    於偵訊時證稱其當時尚未懷孕（同偵查卷第53頁），顯見證
    人許瓊如證述曾陪同被告等人去市○○街而巧遇證人乙○○○一節，顯不可採。再者，證人許瓊如所證述伊於98年4月
    11、12日與被告丙○○○一起逛菜市場，適巧遇到證人乙○○○，被告丙○○○即叫住證人乙○○○，並對乙○○○說
    伊之前叫女兒丁○○去她店裡拿褲子，那筆錢還沒有跟她算
    ，我聽到乙○○○說不急不急云云（偵查卷第30、54頁），
    倘屬非虛。則證人乙○○○既已於98年4月中旬知悉同年月7
    日中午自其店前衣架上取去衣褲者係被告丙○○○之女兒即
    被告丁○○，並當場向被告丙○○○表示不急算錢，又豈有
    於同年月19日因不知何人竊取上開衣褲而前往警局報案之理
    ，是證人許瓊如上開證述內容顯亦違反常理而不可信。被告
    丁○○雖聲請傳喚證人陳怡伶以證明其在「伊蕾服飾店」拿
    褲子時確曾經店員同意才取走褲子，惟被告丁○○既有最直
    接有利之在場目擊證人，何以在檢警調查期間從未提及此情
    ，而遲至原審審理時才請求調查此項證據，顯至為可疑，而
    證人陳怡伶於原審審理時證稱：「柯姓店員問丁○○說：『
    惠芳，你是不是惠美的妹妹』等語」，顯與被告丙○○○陳
    稱店員不認識被告丁○○，亦未告知店員其女兒姓名等情不
    合，況被告丁○○既未將安全帽、口罩脫下，來去匆匆（前
    後僅1分鐘），店員豈能在素未謀面之情形下猜出被告丁○○是被告丙○○○之女兒，亦殊難想像，已如前述，兼以證
    人陳怡伶於原審審理時先證稱：「我偶爾與被告丁○○聯絡
    ，大約一、二個禮拜到一個月聯絡一次，想到就打」，惟對
    於其在「伊蕾服飾店」遇到被告時之反應，卻稱：「我與丁○○本來就沒有什麼話說，講話不投機，所以也沒有跟她說
    什話」云云，證詞矛盾，又稱：當時我是陪朋友林文蘭去逛
    「伊蕾服飾店」，但最近她搬家，我現在已沒辦法與她聯繫
    云云（原審卷99年4月15日審理筆錄參照），均與常情有違
    ，顯難採信。至證人趙桂麗、張惠美雖於原審審理時證稱其
    等在98年3月23日前往「伊蕾服飾店」消費時，有聽到被告
    丙○○○向證人乙○○○表示等過幾天特價時再來拿褲子，
    及告知如果自己沒來就會請女兒來拿云云，惟證人乙○○○
    證稱：伊店內不能由客戶拿回試穿，再決定是否購買或退換
    ，伊沒有同意丙○○○將店內服飾帶回試穿，因公司沒有此
    規定（警卷第13頁、偵查卷第6、51頁），證人柯秀良於原
    審亦證稱伊店裡不允許客戶將衣物拿回家試穿等語（原審卷
    第47頁），且證人乙○○○、柯秀良均證稱98年3月23 日只
    有被告丙○○○與證人張惠美來店消費，所談論者多為證人
    張惠美男友之事，並未提到以後還要叫女兒再來拿褲子等語
    （偵查卷第30頁、原審卷第47頁），況證人趙桂麗、張惠美
    為被告2人之親友，其等所述顯有偏頗之虞，此部分之證詞
    ，尚不足為有利於被告之認定。本院另依被告之聲請傳喚證
    人戊○○，經證人戊○○到庭結證稱伊在佛堂上課認識乙○○○，因為我問她（乙○○○）為何那麼久沒有來佛堂，她
    就告訴我一個客戶來店裡看衣服，想要等特價再叫女兒來拿
    褲子，後來女兒有來店裡，但當時乙○○○去買午餐，因為
    店員不認識她女兒，打烊盤點時發現少一件褲子，調監視器
    才發現是被告丙○○○她們拿走的，後來想要撤銷，但因為
    係公訴罪而無法撤銷云云（本院卷第30頁）。惟證人乙○○○及柯秀良均證稱渠等店內並無允許客戶將衣褲拿回試穿之
    規定，乙○○○亦未曾與被告丙○○○約定同意丙○○○親
    自或由其女兒來店取回衣褲試穿，已如上述，且證人乙○○○係因不知竊嫌為何人，迨至98年4月19日始至警局報案，
    經警員於同日將監視錄影資料攜回察看，依嫌犯之機車號碼
    追查出被告身分，亦據證人乙○○○於原審證述明確，是證
    人乙○○○豈會顛倒事實而向戊○○故為不利己之陳述。準
    此，證人戊○○上開證述內容，難認與事實相符，亦不可信
    。至於被告另聲請傳喚佛堂主人林忠勇以證明證人戊○○與
    乙○○○於同一佛堂修行，彼此為朋友關係等情，核與本案
    犯罪事實之認定無影響，因認無傳喚調查之必要，附此敘明
    。
  (三)綜上，本件事證明確，被告2人犯行堪以認定。
三、核被告丁○○、丙○○○所為，係犯刑法第320 條第1 項之
    竊盜罪。被告丙○○○、丁○○均供承係被告丙○○○叫被
    告丁○○去拿取褲子等物，顯見被告兩人間互有犯意之聯絡
    ，及行為之分擔，為共同正犯。
四、原審認被告丁○○、丙○○○罪證明確，而依刑法第28條、
    第320條第1項予以論罪，復爰審酌被告丁○○已有竊盜前科
    ，素行不佳，被告丙○○○並無犯罪前科，素行尚屬良好，
    被告2人犯後否認犯行，態度不佳，並參酌被告之智識程度
    、所竊取財物之價值、已賠償被害人損失等一切情狀，量處
    被告丁○○有期徒刑三月，被告丙○○○拘役三十日，並均
    諭知易科罰金之折算標準，以資懲儆。核其認事用法並無違
    誤，量刑亦堪認妥適。被告等二人上訴，仍執陳詞否認罪行
    ，為無理由，應予駁回。
據上論結，應依刑事訴訟法第368條，判決如主文。
本案經檢察官甲○○到庭執行職務。
中    華    民    國    99    年    7     月    13    日
            刑事第四庭    審判長法  官  洪  耀  宗
                                法  官  劉  登  俊
                                法  官  許  文  碩
以上正本證明與原本無異。
不得上訴。
                                書記官  郭  蕙  瑜
中    華    民    國    99    年    7     月    13    日

司法院資訊處製作；財團法人民間司法改革基金會備份。
